臺灣苗栗地方法院民事判決　　　　　　　　　　　　　　九十二年度保險字第二號
　　原　　　告　乙○○
　　訴訟代理人　彭巧君律師
　　複　代理人　甲○○
　　被　　　告　國泰人壽保險股份有限公司
　　法定代理人　黃調貴
　　訴訟代理人　賴盛星律師
　　複　代理人　丙○○
當事人間請求給付保險金事件，本院於中華民國九十三年六月十八日言詞辯論終結，
判決如下：
    主    文
被告應給付原告新台幣貳佰萬元，及自民國九十一年九月十一日起至清償日止，按年
息百分之十計算之利息。
訴訟費用由被告負擔。
本判決於原告以新臺幣陸拾陸萬陸仟陸佰柒拾元供擔保後，得假執行。但被告如以新
台幣貳佰萬元或等值之國泰世華商業銀行一年期可轉讓定期存款存單為原告預供擔保
，得免為假執行。
    事實及理由
一、原告原起訴主張被告應給付原告新台幣（下同）二百萬元，及自民國九十一年八
    月七日起至清償日止，按年息百分之五計算之利息，嗣於本院審理中減縮為被告
    應給付原告二百萬元，及自九十一年九月十一日起至清償日止，按年息百分之十
    計算之約定遲延利息（見卷第一三一、二○四頁），此係減縮應受判決事項之聲
    明，核與民事訴訟法第二百五十五條第一項第三款規定相符，應予准許。
二、原告主張：原告之子傅坤育於八十七年五月二十七日與被告公司簽立保單號碼0
    000000000號「富貴保本三福終身壽險」之保險契約，並為被保險人，
    主契約保險金三十萬元，附加國泰平安保險附約傷害死殘保險金二百萬元（以下
    簡稱系爭平安保險附約），並指定原告為被保險人身故時之受益人。又傅坤育均
    按年繳付保費，然於保險契約有效期間內即九十一年八月六日上午七時許，在苗
    栗縣通霄鎮城北里三鄰三十四之六號前，因所駕駛車號ＬＵ─７９０８號貨車左
    後輪突然爆胎，而失控撞擊對向路旁電線桿，肇致頭部外傷合併腦挫傷、胸腹部
    鈍力挫傷併內部出血而告不治死亡。原告以傅坤育意外身故為由依約向被告請求
    前開保險理賠，被告竟以傅坤育飲酒過量駕車直接導致保險事故之發生為由拒絕
    理賠，爰依保險法第二十九條、第一百三十一條及系爭平安保險附約之法律關係
    請求理賠保險金。並聲明除供擔保金額外，餘如主文所示。
三、被告則以：系爭平安保險附約之被保險人傅坤育於上開時地，因失控撞上路旁電
    線桿，經先送慈暉醫院急救再轉送至大甲光田醫院急救，仍不治死亡，經光田醫
    院抽取被保險人傅坤育之血液作酒測檢驗結果，其血液中酒精濃度為百分之○‧
    二二，如換算為吐氣所含酒精成份後為每公升一‧一毫克，超出道路交通安全規
    則第一百十四條第二款所規定之每公升○‧二五毫克之標準值甚多，被保險人傅
    坤育依上開規定即不得駕車，竟仍駕駛車輛致失控撞上對向路旁電線桿直接致死
    ，有系爭平安保險附約除外責任之適用，自不負給付傅坤育死亡保險金之責任等
    語資為抗辯。並聲明：(一)原告之訴及其假執行之聲請均駁回；(二)如受不利判決，
    願供國泰商業銀行一年期可轉讓定期存單為擔保，請准免為假執行之宣告。
四、原告主張傅坤育於八十七年五月二十七日與被告公司簽立保單號碼000000
    0000號「富貴保本三福終身壽險」之保險契約，並為被保險人，主契約保險
    金三十萬元，附加系爭平安保險附約，並指定原告為被保險人身故時之受益人，
    然於保險契約有效期間內即九十一年八月六日上午七時許，在苗栗縣通霄鎮城北
    里三鄰三十四之六號前，傅坤育飲酒後駕駛車號ＬＵ─７９０８號貨車左後輪爆
    胎，因而失控撞擊對向路旁電線桿，肇致頭部外傷合併腦挫傷、胸腹部鈍力挫傷
    併內部出血而告不治死亡等情，業據原告提出人壽保險單基本資料、苗栗縣警察
    局通霄分局通霄分駐（派出）所道路交通事故證明單、臺灣苗栗地方法院檢察署
    相驗屍體證明書、國泰人壽保險股份有限公司九十一年十二月三十一日通知函各
    一份為證，且為被告所不爭執，並經本院調閱臺灣苗栗地方法院檢察署九十一年
    度相字第三九五號卷宗查明屬實，堪信為真。
五、原告起訴主張系爭平安保險附約之保險金二百萬元之傅坤育身故理賠，為被告所
    否認，並以前詞置辯。經查：
  (一)按依民事訴訟舉證責任分配之原則，凡主張權利發生者，就該權利發生實體法上
    規定要件最低限度事實負舉證責任；主張對權利有障礙者，就該權利有障礙之實
    體法上規定要件最低限度事實負舉證責任。本件被保險人傅坤育因「車禍事故導
    致頭部外傷合併腦挫傷、胸腹部鈍力挫傷併內部出血」，既如前述，則就系爭平
    安保險附約而言，其約定應予理賠之保險事故顯已發生，則被告即保險人若主張
    有不負給付保險金責任之免責事由，因該免責事由之存在乃權利障礙事實，自應
    由被告負舉證責任。是被告既辯稱被保險人傅坤育之死亡係由於酒後駕車所致，
    符合系爭平安保險附約除外責任規定而免責，自須由被告就除外責任事由之存在
    ，負舉證之責任。
  (二)又保險契約乃最大誠信契約，不容當事人之一方故意陷自己於危險中而使保險事
    故發生，故為避免被保險人於飲酒超過標準，不能安全駕駛情況下，貿然駕駛而
    致保險事故之發生，乃有除外責任條款之約定，且解釋上應以被保險人之死亡係
    直接肇因於飲酒過量所致，而無其他引發車禍發生之可能性時，保險人始能據以
    免責，否則縱令被保險人有飲酒超過標準之情形，但若不能排除車禍之發生可能
    係因其他因素所致，或無法證明被保險人已達無法安全駕駛時，即不應遽認保險
    事故之發生係「直接」受飲酒影響所致而有免責事由之存在。故依卷附之道路交
    通事故調查報告表及車輛撞擊現場照片所示（分見相驗卷第一一、一三至一四、
    二四至二六頁），本件車禍發生地點有一組由通霄鎮城北里往台一線方向之煞車
    及刮地痕，而證人即事後至現場承辦本件車禍事故之警員洪軒富證稱：此煞車及
    刮地痕係新的，其終止位置及方向亦與被保險人發生事故之方向及肇事後該車輛
    所在之位置相符（見卷第一九四頁背面）；證人甘玉清亦證稱：當時伊在家往外
    看到路上有一台車冒火花，並聽到煞車聲，車輛就斜向撞倒我們家圍牆，出去察
    看後，並無任何散落物（見相驗卷第二十頁）等語以觀，足認傅坤育駕駛上開車
    輛爆胎時係在正常車道內，並無與他車發生碰撞之情，僅因車輛左後輪爆胎而著
    地，依物理慣性原則，行進間之車輛則會往左邊傾斜至對向車道相符。
  (三)對於傅坤育之死因依台灣苗栗地方法院檢察署之相驗屍體驗斷書記載：傷害方法
    為車禍，駕駛自小貨車因左後輪胎爆胎失控撞擊對向車道路邊電線桿而意外死亡
    （見相驗卷第二○頁）；及台灣省竹苗車輛行車事故鑑定委員會之鑑定報告亦稱
    ：傅坤育酒精濃度過量駕駛自小貨車爆胎後操控不當衝入對向車道路邊撞擊電線
    桿為肇事原因，有該會九十二年十二月二十三日竹鑑字第九二一二四五號函在卷
    可參（見卷第一五八頁），足認傅坤育之死亡係因左後輪胎爆胎失控撞擊對向車
    道路邊電線桿而意外死亡，與飲酒過量並無直接因果關係。
  (四)本院於九十三年三月四日協同兩造由傅坤育之住家往車禍地點以時速近四、五十
    公里之速度履勘沿途之地形地貌，其間不乏陡坡及彎曲之山路，約五分鐘左右，
    始進入較平坦之山路，有本院勘驗筆錄在卷可稽（見卷第一九五），則傅坤育飲
    酒雖超過標準值甚多仍駕駛車輛，惟能通過崎嶇之山路，表示傅坤育對酒精之忍
    受程度較高。再者，證人即車禍現場救難隊員羅阿桃證稱：伊據報立即前往救難
    ，傅坤育當時精神狀況清楚，並無酒味，經詢問發生車禍原因，傅坤育則表示因
    左後輪爆胎，方向盤抓不穩才發生等語以觀，傅坤育尚能清楚交代車禍發生之經
    過，實無因飲酒過量而影響意識之情形，至堪認定。
六、綜上所述，本件車禍事故既係爆胎失控撞擊所致，而被告迄今復未能提出其他確
    切證據以資證明被保險人傅坤育之駕車發生車禍，確係「直接」因受酒類影響所
    致，揆諸前揭說明，自不得以被保險人傅坤育死亡當時所測得吐氣所含酒精成分
    為每公升一‧一毫克，即認被保險人傅坤育駕車衝撞電線桿係「直接」受酒類影
    響所致，而造成頭部外傷合併腦挫傷、胸腹部鈍力挫傷併內部出血而死亡。是以
    ，系爭平安保險附約所約定之保險事故既已發生，且未有被告得以免責之事由存
    在，則原告依保險法第一百三十一條及系爭平安保險附約條款，請求被告給付二
    百萬元之身故保險理賠金，及自九十一年九月十一日起至清償日止，按年息百分
    之十計算之約定遲延利息，為有理由，應予准許。
七、兩造均陳明願供擔保聲請宣告假執行或免為假執行，經核均無不合，爰酌定相當
    之擔保金額分別准許之。
八、訴訟費用負擔之依據：民事訴訟法第七十八條。
中　　　華　　　民　　　國　　九十三　　年　　　六　　　月　　 三十 　　日
                                  民事庭法　　　官    吳振富
正本係照原本作成
如對本判決上訴，須於判決送達後廿日內向本院提出上訴狀
中　　　華　　　民　　　國　　九十三　　年　　　六　　　月　　 三十 　　日
                                        法院書記官    陳玲誼
